臺灣臺北地方法院民事判決　　　　　　　　　　　　九十二年度訴字第五八九０號
　　原　　　告　甲○○
　　訴訟代理人　謝震武律師
　　　　　　　　王嘉翎律師
　　被　　　告　丙○○
　　訴訟代理人　顏本源律師
右當事人間請求侵權行為損害賠償事件，本院於中華民國九十三年七月十六日言詞辯
論終結，判決如下：
    主  文
被告應給付原告新台幣伍拾萬元及自民國九十二年十二月十日起至清償日止，按週年
利率百分之五計算之利息。
被告應於中國時報、聯合報擇一，於全國版頭版報頭下以寬五公分乘以長十公分之面
積，刊登如附件所示之道兼啟示壹日。
原告其餘之訴駁回。
訴訟費用由被告負擔七分之二，餘由原告負擔。
本判決第一項得假執行，但被告如以新台幣伍拾萬元為原告預供擔保，得免假執行。
原告其餘假執行之聲請駁回。
    事實及理由
一、原告起訴主張：原告為知名電視節目製作及經紀人，多年來經營傳播、演藝等相
    關事業有成，詎被告竟因其所經營之匚合廣告有限公司（下稱匚合公司）所拍攝
    之「生活補運茶」廣告與「光泉鮮喝茶」廣告，具有相同場景，且均以演員宏都
    拉斯「YA教授」之模仿秀演出，而於九十二年六月六日召開記者會公開散佈「二
    一○○全民亂講製作人即原告抄襲被告之創意，將被告之創意賣給另一家公司，
    一魚兩吃，並自行扣押被告所屬公司拍攝之廣告播出帶，原告得了失憶症，有了
    新歡就不要舊愛」等不實言論，且該等不實言論並經由國內各大平面及電子媒體
    報導，嚴重侵害原告之名譽權。爰依民法第一百八十四條第一項前段、第一百九
    十五條第一、二項規定，求命判決被告賠償原告非財產上之損害新台幣（下同）
    二百萬元及自九十二年十二月十日起至清償日止之法定遲延利息，並於中國時報
    、聯合報、自由時報全國版頭版報頭下刊登如附件所示之道歉啟示，以為回復名
    譽之適當處分等語。並聲明：（一）被告應給付原告二百萬元及自起訴狀繕本送
    達翌日即九十二年十二月十日起至清償日止，按週年利率百分之五計算之利息。
    （二）被告應於中國時報、聯合報、自由時報全國版頭版報頭下各刊登如附件所
    示之道歉啟示。（三）第一項聲明，原告願供擔保，請准宣告假執行。
二、被告則以：被告所屬匚合公司於九十二年三月間接受訴外人順開科技股份有限公
    司之委託，製作「生活補運茶」電視CF廣告三支，匚合公司透過訴外人媒體庫股
    份有限公司與中天電視股份有限公司（下稱中天電視）洽談合作事宜，再由中天
    電視轉請原告製作之「二一○○全民亂講」節目配合匚合公司進行廣告製作，進
    而由原告提供「二一○○全民亂講」節目之場景及演員（宏都拉斯飾YA教授，邰
    智源飾馬來膜）擔任生活補運茶之代言人，並於九十二年四月十四日在「二一○
    ○全民亂講」節目之現場錄製生活補運茶CF廣告三支（含生活飲料YA教授拜拜篇
    ，下稱系爭廣告），同年月二十五日在中天電視播放，詎中天電視竟自五月七日
    起停止系爭廣告之播放，其停止播放原因，經被告向中天電視瞭解結果，係因原
    告發揮個人影響力所致，而系爭廣告停播不久，與系爭廣告同一場景，由同一演
    員宏都拉斯飾YA教授之「光泉鮮喝茶」電視CF廣告，於同年五月十七日開始在中
    天電視播放，被告因此懷疑系爭廣告之創意可能為有心人士抄襲，而原告為系爭
    廣告之現場指導，事後又容任「光泉鮮喝茶」以同一演員、同一場景拍攝，且以
    外力干涉使系爭廣告提前下檔，故被告基於合理之懷疑自然可推論「二一○○全
    民亂講」製作單位模仿被告想法，被告係基於善意陳述一件可受公評之事實，並
    無侵害原告名譽等語，資為抗辯。並聲明：（一）原告之訴及假執行之聲請均駁
    回。（二）如受不利判決，被告願供擔保，請准免為假執行之宣告。
三、原告主張被告因其拍攝之系爭廣告與「光泉鮮喝茶」廣告場景雷同，演員相同，
    於九十二年六月六日召開記者會，向媒體散佈「二一○○全民亂講」節目製作人
    甲○○抄襲被告之創意，將被告之創意賣給另外一家公司，一魚兩吃，並指稱原
    告得了失憶症，有了新歡就不要舊愛等情，業據其提出聯合報、大成報電子報、
    民視電子報（見本院卷第六至七頁）、記者會錄影帶（證物外放）為證，被告對
    於其召開記者會為前開言論之事實，並不爭執，惟以前開情詞置辯。故本件首應
    審酌者為被告所為前開言論，是否侵害原告之名譽？被告前開言論，是否屬言論
    自由範圍，得受憲法之保障？
    （一）按名譽為人格之社會評價，名譽有無受損害，應以社會上對個人評價是否
          貶損作為判斷之依據，苟其行為足以使他人在社會上之評價受到貶損，不
          論其為故意或過失，均可構成侵權行為。（最高法院九十年台上字第六四
          六號判例意旨參照）。匚合公司在九十二年三月間透過媒體購買公司與中
          天電視洽談生活補運茶在中天頻道廣告播出，於全民亂講節目中置入，置
          入部分在中天「二一○○全民亂講」攝影棚拍攝。媒體購買公司係透過中
          天電視業務部、企劃部與節目部溝通，並未直接與原告接觸，而廣告劇本
          則由匚合公司與中天電視各自提出，再經修正，應支付中天電視之廣告費
          用約一百三十六萬元，系爭廣告係於九十二年四月十四日在中天電視「二
          一○○全民亂講」節目現場錄影，原告為現場指導等情，業據媒體購買公
          司負責人即證人戊○○證述在卷，並有原告所不爭執之證明書足憑（見本
          院卷第五三至五五頁、第一○五頁），可見原告並未參與系爭廣告之接洽
          工作，且系爭廣告之廣告費用亦非支付予原告個人。又系爭廣告之代言人
          宏都拉斯（本名洪勝德）係石頭家族所屬之藝人，宏都拉斯拍攝系爭廣告
          ，並未與石頭家族簽約，「光泉鮮喝茶」廣告則係石頭家族所接洽，兩支
          廣告拍攝地點不同等情，亦據證人洪德勝證述屬實（見本院卷第四九至五
          一頁）。而訴外人光泉牧場股份有限公司（下稱光泉公司）於九十二年四
          月十五日與金炮國際視傳播有公司（下稱金炮公司）簽約，聘請金炮公司
          所屬藝人乙○○○（YA教授角色）為「光泉鮮喝茶」之廣告代言人，亦有
          證人丁○○提出且為兩造所不爭之合約書足參（見本院卷第九一至九三頁
          ），足見「光泉鮮喝茶」廣告之接洽及拍攝過程，均與原告無關。則被告
          於九十二年六月六日召開記者會指稱：「全民亂講製作單位模仿其想法，
          在之後他們都拉斯拍了幾乎一模一樣的廣告，總不會得了失憶症，難道他
          們在拍第二次的時候，不會警覺到這件事情，他現在竟然把前妻給廢了，
          找了新歡做這件事」等語，此有卷附錄影帶及勘驗筆錄足稽（見本院卷第
          六九頁），足使一般人誤認「原告模仿系爭廣告之創意，找來新公司由原
          告拍攝幾乎一模一樣之廣告」，而致原告在社會上之評價受到貶損。
    （二）被告雖辯稱原告係公眾人物，有無抄襲被告之創意，係得受公評之事件，
          光泉鮮喝茶廣告與系爭廣告場景、演員均相同，原告又參與系爭廣告之拍
          攝，擔任現場指導，嗣後又利用其個人之影響力，使系爭廣告提前下檔，
          被告基於合理之懷疑，認為原告模仿被告之創意，縱非事實，亦屬言論自
          由之範疇，依大法官會議釋字第五○九號解釋，並無不法之可言云云。惟
          「光泉鮮喝茶」之代言人宏都拉斯係石頭家族所屬之藝人，且光泉鮮喝茶
          廣告係由金炮公司接拍，與原告並無任何關係，已如前述，而依系爭廣告
          與「光泉鮮喝茶」廣告對照圖所示，除「代言人YA教授」相同及圓盤背景
          類似外（見本院卷第七三至七四頁），實無任何事證可疑為與「二一○○
          全民亂講」製作單位或原告有關，原告縱為知名之節目製作人，為一公眾
          人物，被告亦無權無中生有恣意發表足以貶損社會對原告個人評價之言論
          。況釋字第五○九號係針對刑法第三百十條誹謗罪之規定有無牴觸憲法保
          障人民言論自由基本權之疑義所作之解釋。而名譽權之侵害非即與刑法之
          誹謗罪相同，名譽為人格之社會評價，名譽有無受損害，應以社會上對個
          人評價是否貶損作為判斷之依據，苟其行為足以使他人在社會上之評價受
          到貶損，不論其為故意或過失，均可構成侵權行為，已如前述。就法律架
          構上，立法者已透過民法第十八條、第一百八十四條、第一百九十五條之
          規定，解決言論自由與人格權、名譽權保護之權利衝突，單純適用侵權行
          為法則，即足以衡平人格權、名譽權及言論自由。故民法第一百九十五條
          關於名譽被侵害之規定，並無如刑法第三百十條第三項前段之免責規定，
          縱行為人有相當理由確信其所指摘或傳述足以毀損他人名譽之事項為真實
          ，亦不能據以免除其侵權行為之民事賠償責任。是釋字第五○九號之適用
          範圍應僅限縮於刑事不法之認定，而不及於民事不法之認定。被告辯稱其
          前開言論，並無不法云云，為無可採。
四、按不法侵害他人之名譽，被害人雖非財產上之損害，亦得請求賠償相當之金額。
    其名譽被侵害者，並得請求回復名譽之適當處分。為民法第一百九十五條第一項
    所明定。所謂相當，自應以實際加害情形與其名譽影響是否重大，及被害者之身
    分地位與加害人經濟狀況等關係定之。（最高法院四十七年台上字第一二二一號
    判例參照）。本院審酌被告以召開記者會之方式，發表足使原告在社會上之評價
    遭受貶損之言論，並經多家媒體報導，加害行為具有全國普及性，而原告身為電
    視節目製作人，事業有成乃眾所皆知，且為媒體譽為電視才子，被告所為前開言
    論，對於原告電視才子之美譽，自有負面之影響，及兩造於電視界、廣告界各領
    風騷，均被譽為才子，收入豐厚等情，認原告請求被告賠償非財產上之損害以五
    十萬元為相當。故原告請求被告給付五十萬元及自九十二年十二月十日起至清償
    日止，按週年利率百分之五計算之利息，為有理由，應予准許；逾此部分之損害
    賠償請求，則無理由，應予駁回。又被告召開記者會，透過媒體之報導侵害原告
    之名譽權，原告請求於媒體刊登道歉啟示，係回復名譽之適當方法，且原告請求
    刊登如附件所示之道歉啟示內容，亦係針對被告記者會所為言論之澄清，核屬適
    當。本院審酌原告提出之相關剪報，均非登載於媒體之重要版面，且重要平面媒
    體，亦僅聯合報一家刊登，而中國時報、聯合報係台灣歷史悠久之報紙，具有全
    國普及性，故本院認原告請求被告於中國時報、聯合報擇一，於全國版頭版報頭
    下以寬五公分乘以長十公分之面積，刊登如附件所示之道歉啟示一日，即可回復
    原告之名譽，且為適當之處分；原告逾此回復名譽之請求，並非適當，應予駁回
    。又本判決第一項所命給付未逾五十萬元，應依職權宣告假執行，被告陳明願供
    擔保，聲請免假執行宣告，核無不合，爰酌定相當之擔保金額准許之；至於原告
    敗訴部分，既經駁回，其假執行之聲請，失所附麗，應併予駁回。
五、原告之訴為一部有理由，一部無理由，依民事訴訟法第七十九條、第三百八十九
    條第一項第五款、第三百九十二條第二項，判決如主文。
中　　　華　　　民　　　國　　九十三　　年　　　七　　　月　　三十  　　日
                              民事第五庭  法  官    吳素勤
正本係照原本作成
如對本判決上訴，須於判決送達後廿日內向本院提出上訴狀
中　　　華　　　民　　　國　　九十三　　年　　　七　　　月　　三十  　　日
                                          書記官    曾寶生
